【裁判字號】    95,訴,2033
【裁判日期】    950929
【裁判案由】    清償借款
【裁判全文】
臺灣臺中地方法院民事判決  95年度訴字第2033號
原      告  台灣中小企業銀行股份有限公司
法定代理人  丁○○
訴訟代理人  甲○○
被      告  丙○○
            乙○○
當事人間清償借款事件，本院於民國95年9月19日言詞辯論終結
，判決如下：
    主    文
被告應連帶給付原告新臺幣捌拾柒萬伍仟壹佰陸拾壹元，及自民
國九十五年六月六日起至清償日止，按週年利率百分之七點五二
五計算之利息，暨自民國九十五年七月七日起至清償日止，逾期
在六個月以內者，按上開利率百分之十，逾期超過六個月者，按
上開利率百分之二十計算之違約金。
被告丙○○應另給付原告新臺幣壹萬肆仟貳佰陸拾柒元，及其中
新臺幣壹萬貳仟伍佰元自民國九十五年五月一日起至清償日止，
按週年利率百分之十五計算之利息；其餘新臺幣壹仟柒佰陸拾柒
元自民國九十五年七月八日起至清償日止，按週年利率百分之九
點五九計算之利息，暨自民國九十五年七月八日起至清償日止，
逾期在六個月以內者，按上開利率百分之十，逾期超過六個月以
上者，按上開利率百分之二十計算之違約金。
訴訟費用由被告連帶負擔百分之九十八，餘由被告丙○○負擔。
    事實及理由
一、程序事項：
  (一)按當事人得以合意定第一審管轄法院。但以關於由一定法律
    關係而生之訴訟為限。前項合意，應以文書證之，民事訴訟
    法第24條定有明文。查兩造簽訂之微型企業創業貸款契約書
    、原告與被告丙○○訂定之信用貸款申請書及信用卡約定書
    內均約明；兩造因上述契約涉訟時，同意以本院為第一審管
    轄法院，依據前揭規定，本院就原告以上述契約為依據提起
    之本件訴訟，自有管轄權，合先敘明。
  (二)本件被告丙○○經合法通知，未於言詞辯論期日到場，核無
    民事訴訟法第386條所列各款情形，爰依原告之聲請，由其
    一造辯論而為判決。
二、原告起訴主張：(一)被告丙○○於民國93年10月6日邀同被告
    乙○○為連帶保證人，與原告簽訂微型貸款契約書及借據，
    向原告借款新臺幣（下同）100萬元，約定期限至99年10月6
    日止，被告丙○○應自93年11月6日起，按月繳付利息，另
    自94年11月6日起，依年金法，按月平均攤還本息，利率依
    郵政儲金1年期定期儲蓄存款機動利率加3%，即週年利率
    4.525%固定計算，惟若被告丙○○逾期未清償本息時，其債
    務即視為全部到期，除應改按上述利率加3%即週年利率
    7.525%支付遲延利息外，逾期在6個月以內者，應按上開利
    率10%，逾期超過6個月者，則須按上開利率20%計付違約金
    。詎被告丙○○自95年7月6日起即未依約繳款，尚積欠原告
    如主文第1項所示之借款本金、利息與違約金未清償，被告
    乙○○就被告丙○○向原告所借前述款項擔任連帶保證人，
    對於被告丙○○對原告所負上開債務自應負連帶清償責任。
    (二)被告丙○○另於94年5月19日簽訂卡友樂透貸申請書，並
    於同年6月1日向原告借款15萬元，雙方約定被告丙○○應自
    94年7月1日起至95年6月1日止，以每個月為1期，按期平均
    攤還12,500元，如有一期未依約清償，其債務即視同全部到
    期，應支付原告按週年利率15%計算之遲延利息。詎被告丙
    ○○自95年5月1日起即未依約清償，尚欠原告12,500元，及
    自95年5月1日起至清償日止按週年利率15%計算之利息未清
    償。(三)被告丙○○復於93年10月6日與原告成立信用卡使用
    契約，請領信用卡使用。
    雙方約定被告得於特約商店持卡消費，所生帳款，應於當期
    繳款截止日前向原告全部清償，或以循環信用方式繳付最低
    應繳金額，如未依約清償者，除喪失期限利益外，應另行給
    付原告按週年利率15%計算之利息，另逾期在6個月以內者，
    應按上開利率10%，逾期超過6個月者，則須按上開利率20%
    計付違約金。
    被告迄95年7月8日止，尚積欠帳款1,767元，及自該日起至
    清償日止，按週年利率9.59%計算之利息，暨逾期在6個月以
    內者，按上開利率10%，逾期超過6個月者，按上開利率20%
    計算之違約金未清償。爰依消費借貸及信用卡使用契約之法
    律關係提起本件訴訟，並聲明如主文第1、2項所示。被告乙
    ○○對於在被告丙○○為向原告借用上開(一)所示款項而簽訂
    之借據、微型企業創業貸款契約書及授信約定書之連帶保證
    人欄簽章，以擔任被告丙○○對原告所負上述借款債務之連
    帶保證人，另被告丙○○自95年6月6日起即未依約按期向原
    告清償上開借款之本息，尚積欠原告如主文第1項所示之金
    額、利息與違約金等事實均不爭執，惟抗辯：伊目前失業中
    ，無法代被告丙○○清償積欠原告之款項等語，並聲明：駁
    回原告之訴。被告丙○○未於言詞辯論期日到場，亦未提出
    書狀作何聲明或陳述。
三、原告主張之上開事實，業據原告提出借據影本、微型企業創
    業貸款契約書影本、信用貸款申請書影本、信用卡申請書暨
    約定條款影本各1份、授信約定書影本2份及交易往來明細查
    詢2紙為證，且被告乙○○就其為被告丙○○向原告所借本
    判決事實及理由欄第二項(一)所載款項，尚有主文第1項所示
    之借款本金、利息與違約金未清償等情並不爭執；另被告丙
    ○○受本院於相當時期之合法通知，於言詞辯論期日未到場
    ，且未提出準備書狀爭執，依民事訴訟法第280條第3項準用
    同條第1項前段規定，視同自認原告主張之事實，是原告上
    述主張堪信為真實。又被告乙○○既與原告訂約，就被告丙
    ○○所借上述款項擔任連帶保證人，於被告丙○○所負債務
    屆期未清償時，自應負連帶清償責任，被告乙○○所辯伊目
    前在失業當中等語縱屬實情，亦無解於其依上述保證契約對
    原告應負之清償責任，是原告請求該被告與被告丙○○就後
    者所積欠如主文第1項所示債務連帶負清償責任，自屬有據
    ，被告乙○○前揭抗辯，尚無可採。
四、按稱消費借貸者，謂當事人一方移轉金錢或其他代替物之所
    有權於他方，而約定他方以種類、品質、數量相同之物返還
    之契約；而借用人應於約定期限內，返還與借用物種類、品
    質、數量相同之物。又稱保證者，除契約另有訂定外，包含
    主債務之利息、違約金、損害賠償及其他從屬於主債務之負
    擔，民法第474條第1項、第478條前段、第739條及第740條
    分別定有明文。被告丙○○邀同被告乙○○向原告借款100
    萬元，惟未依約按期攤還本息，迄今尚積欠原告借款本金87
    5,161元，及自95年6月6日起至清償日止，按週年利率7.525
    %計算之利息，暨自95年7月7日起至清償日止，逾期在6個月
    以內者，按上開利率10%，逾期超過6個月者，按上開利率20
    %計算之違約金，依其與原告簽訂之授信約定書第5條第1項
    第(一)款及第2項第(一)款約定，其債務視為全部到期，被告乙
    ○○係被告丙○○之連帶保證人，即不得依民法第745條規
    定，主張在原告未就被告丙○○之財產強制執行而無效果前
    ，拒絕向原告清償，另依同法第740條規定，其就被告丙○
    ○所負前揭借款本金、遲延利息及違約金等債務應負連帶清
    償責任。從而，原告依據消費借貸契約及連帶保證之法律關
    係，請求被告2人連帶為如主文第1項所示之給付，自屬有據
    ，應予准許。又被告丙○○另向原告借用15萬元，惟自95年
    5月1日起即未依約清償，且於同年6月1日清償期屆至迄今，
    尚欠原告12,500元，及自95年5月1日起至清償日止，按週年
    利率15%計算之遲延利息未清償。再者，被告丙○○向原告
    申辦信用卡使用，然未依約定於繳款截止日前清償，迄95年
    7 月8日止，尚積欠原告帳款1,767元，及自該日起至清償日
    止，按週年利率9.59%計算之利息，暨逾期在6個月以內者，
    按上開利率10%，逾期超過6個月者，按上開利率20%計算之
    違約金未清償，從而，原告另本於消費借貸及信用卡使用契
    約之法律關係，請求被告丙○○為如主文第2項所示給付，
    亦有理由，應併准許。
五、訴訟費用負擔之依據：民事訴訟法第78條、第85條第2項。
中    華    民    國    95    年     9    月    29    日
                  民事第一庭    法  官  鍾啟煒
正本係照原本作成。
如對本判決上訴，須於判決送達後20日內向本院提出上訴狀。
中    華    民    國    95    年     9    月    29    日
                                書記官  張美鶯


司法院資訊處製作；財團法人民間司法改革基金會備份。
